臺灣高等法院臺南分院刑事判決
110年度上易字第551號
上  訴  人  
即  被  告  吳雅眞

上列上訴人因詐欺案件，不服臺灣嘉義地方法院110年度易字第1
12號中華民國110年8月31日第一審判決（起訴案號：臺灣嘉義地
方檢察署109年度偵字第10383號），提起上訴，本院判決如下：
    主  文
原判決撤銷。
吳雅眞犯詐欺取財罪，處有期徒刑貳年。未扣案之行動電話壹支
（含0000000000號SIM卡壹張）沒收，於全部或一部不能沒收或
不宜執行沒收時，追徵其價額。緩刑肆年，並應於民國112年2月
5日前給付張金寶新臺幣伍拾萬元；緩刑期內付保護管束，並應
於本判決確定後參年內，向指定之政府機關、政府機構、行政法
人、社區或其他符合公益目的之機構或團體提供壹佰小時之義務
勞務。
    事  實
一、吳雅眞意圖為自己不法之所有，基於詐欺取財之接續犯意，
    於民國108年5月中旬某日，在嘉義縣太保市麻魚寮某「85度
    C咖啡店」，對張金寶佯稱：我是合作金庫商業銀行（下稱
    合庫銀行）朴子分行退休人員，我與合庫銀行嘉義分行票據
    業務承辦人「帛慧」有在配合，每月支付「帛慧」新臺幣（
    下同）6萬元，也每月支付該分行守衛2萬元，「帛慧」可仲
    介該分行每日缺錢兌現支票之客戶來借錢，你可出錢，由我
    負責借貸給他們，你可獲得每15日6%、8%、10%不等之利息
    等語。再於借款當日，吳雅眞以所有之0000000000號行動電
    話，以LINE傳送其父吳武郎（104年死亡）生前所簽發未兌
    現之支票照片予張金寶，佯裝為「帛慧」提供之借款客戶所
    簽發支票，向張金寶借款，以此方式施用詐術，致張金寶陷
    於錯誤而同意借款。張金寶同意借款後，吳雅眞於每次借款
    前，先以上開行動電話聯絡張金寶，告知借款預扣第1期之
    利息，自108年5月15日起至同年10月5日止，於如附表一編
    號1至65所示之時間，張金寶接續將借款匯入吳雅眞向不知
    情弟弟吳志烽借用之合庫銀行嘉義分行帳戶（帳號00000000
    00000），金額共計2,268萬2千元；另張金寶又自108年（起
    訴書誤載為109年）10月初某日起至同年10月底某日止，在
    合庫銀行嘉義分行、嘉義市中興路某中華電信門市門口等處
    ，接續交付如附表一編號66至69所示之借款給吳雅眞，金額
    共計110萬元，吳雅眞以前述方式，共計詐得2,378萬2千元
    。吳雅眞於借款期間，為取信張金寶，另委託不知情之合庫
    銀行嘉義分行警衛葉永承提領張金寶之借款後，自108年6月
    6日起至同年10月2日止，於如附表二編號1至54所示之時間
    ，將1,359萬6,500元匯款至張金寶妻子劉玉屏所有之京城商
    業銀行(下稱京城銀行)太保分行帳戶（帳號000000000000）
    ；於不詳時間，由吳雅眞及葉永承數次交付現金給張金寶，
    共計40萬元，共計支付張金寶1,399萬6,500元之高額利息及
    小額本金。嗣吳雅眞遲未交付借款利息，且避不見面，張金
    寶始知受騙。
二、案經張金寶訴由法務部調查局嘉義市調查站移送臺灣嘉義地
    方檢察署檢察官偵查起訴。
    理  由
壹、程序部分
  ㈠刑事訴訟法第348條於民國110年6月18日修正施行：「上訴得
    對於判決之一部為之。對於判決之一部上訴者，其有關係之
    部分，視為亦已上訴。但有關係之部分為無罪、免訴或不受
    理者，不在此限。上訴得明示僅就判決之刑、沒收或保安處
    分一部為之。」同日修正施行之刑事訴訟法施行法第7條之1
    3規定：「中華民國110年5月31日修正通過之刑事訴訟法施
    行前，已繫屬於各級法院之案件，於施行後仍適用修正前刑
    事訴訟法第348條規定；已終結或已繫屬於各級法院而未終
    結之案件，於施行後提起再審或非常上訴者，亦同。」又11
    0年6月18日刑事訴訟法第348條修正施行前已繫屬於第一審
    或第二審法院之案件，在修正施行後始因上訴而繫屬於第二
    審或第三審法院者，應適用修正後規定以定其上訴範圍（最
    高法院110年度台上大字第5375號裁定意旨參照）。經查：
    本案於上述規定修正施行後之110年10月25日始繫屬於本院
    （見本院卷第3頁），上訴之效力及範圍應依修正後第348條
    規定。而原審判決後，檢察官並未提起上訴，是原判決不另
    為無罪判決諭知部分，應已確定，不在本院審理範圍。
  ㈡就本判決所引用之傳聞證據，本件當事人於本院準備程序時
    ，均明示同意有證據能力（本院卷第80-83頁），且於本院
    審理時，經逐一提示後，迄於言詞辯論終結前，未聲明異議
    ，本院認該些證據做成之過程、內容均具備任意性、合法性
    ，其陳述與本件待證事實具有關聯性，合於一般供述證據之
    採證基本條件，且證明力非明顯過低，以之作為證據，均屬
    適當，依刑事訴訟法第159條之5第1項規定，皆有證據能力
    。
貳、實體部分
一、認定犯罪事實所憑之證據及理由　　
　　訊據被告吳雅眞供承不諱，核與證人即告訴人張金寶、證人
    葉永承證述相符，復有合庫銀行取款憑條8張、本票7張、合
    庫銀行嘉義分行109年1月14日合金嘉義字第1090000171號函
    及所附新開戶建檔登錄單、交易明細表、110年5月21日合金
    嘉義字第1100001161號函及所附匯款申請書代收入傳票、告
    訴人提出之被告借款明細表、京城銀行太保分行110年4月13
    日（110)京城太保分字第23號函及所附客戶存提記錄單、勘
    驗筆錄、偵查譯文各1份、合庫銀行支票套印樣本1張、合庫
    銀行支票照片1份等附卷可稽（見偵卷一第54-56頁、偵卷二
    第123-185頁、原審卷一第135、137-154、157-265頁、原審
    卷二第50、53-69、187、189-203頁），是依上揭補強證據
    已足認被告所為之任意性自白部分，核與事實相符，被告確
    有對告訴人詐欺取財之犯行堪以認定，應依法論科。
二、論罪科刑
　㈠核被告所為，係犯刑法第339條第1項之詐欺取財罪。
  ㈡被告利用不知情之證人吳志烽提供帳戶，及利用不知情之證
    人葉永承提領告訴人之借款後匯款給告訴人，或交付現金給
    告訴人，均應論以間接正犯。
  ㈢被告詐欺告訴人使其於如附表一所示之時間借款69次，均係
    為達到詐欺取財之目的，而侵害告訴人之同一財產法益，各
    行為之獨立性均極為薄弱，難以強行分開，依一般社會健全
    觀念，應就詐欺告訴人款項之詐術行為，視為數個舉動之接
    續施行，合為包括之一行為予以評價，論以接續犯一罪。
  ㈣雖檢察官未就被告如附表一編號3、4、11、21、22、23、29
    、33、47、51、59所示之11次犯行提起公訴，惟此部分與上
    揭起訴並經本院判決有罪之部分，有接續犯之實質上一罪關
    係，為起訴效力所及，本院自應併予審理。
參、撤銷改判之理由及量刑、沒收　　
一、原判決以被告詐欺取財犯行事證明確，予以論罪科刑，固非
    無見，惟查，⑴被告上訴後，於本院坦承犯行，並與告訴人
    就其餘債務以400萬元達成和解，賠償告訴人，並已匯款350
    萬元（詳後述），原審就此對被告量刑有利事項未及審酌，
    其量刑容有未洽；⑵又被告於上訴後，業已償還告訴人350萬
    元，此部分犯罪所得業已歸還告訴人，應不得再予宣告沒收
    （詳後述），被告就此部分未及審酌，亦有未洽。被告上訴
    以其願認罪、與告訴人和解賠償告訴人，請求從輕量刑，其
    上訴應有理由，自應由本院撤銷改判。
二、量刑
    審酌被告以前述不實之說詞，詐騙告訴人借款，詐欺之金額
    高達2,378萬2千元，雖已償還部分借款，但告訴人仍受有相
    當之損害，犯後於本院坦承犯行，且已與告訴人達成和解，
    雙方同意就所餘債務，以共計400萬元之金額達成和解，被
    告並已匯款350萬元予告訴人，獲致告訴人諒解，此業經告
    訴人陳述明確（見本院卷126-127頁），並有被告匯款單據
    影本在卷可查（見本院卷第147頁），暨被告自陳高職畢業
    之智識程度，無業，離婚，現由2個成年兒女扶養等一切情
    狀，量處如主文第二項所示之刑。
三、沒收
　㈠未扣案之行動電話1支（含0000000000號SIM卡1張），係被告
    所有，並經被告於原審供述在卷（見原審卷二第179頁），
    為其供本案犯罪所用之物，爰依刑法第38條第2項前段規定
    宣告沒收之，於全部或一部不能沒收或不宜執行沒收時，應
    依刑法第38條第4項規定，追徵其價額。
  ㈡又本件被告詐騙所得，被告業已償還1778萬9700元（含於本
    院審理前償還之1428萬9700元及本院匯款之350萬元），此
    部分屬犯罪所得業已實際合法發還告訴人，爰依刑法第38條
    之1第5項規定，不予宣告沒收或追徵其價額。至其餘未扣案
    之犯罪所得，因被告與告訴人均同意就原判決認定未扣案且
    予沒收追徵之犯罪所得949萬2,300元，以400萬元達成和解
    ，其餘部分告訴人均放棄請求，且被告業已匯給被告350萬
    元，剩餘50萬元，本院審酌被告與告訴人前述和解條件，告
    訴人同意就原審未扣案之犯罪所得949萬2300元以400萬元之
    金額和解，被告並已清償其中之350萬元，被告迄今合計已
    勉力償還告訴人1778餘萬元，本院因認就被告其餘未扣案之
    犯罪所得，因告訴人已放棄請求，並以之作為和解條件，若
    再予宣告沒收，容屬過苛，是以，依刑法第38條之2第2項規
    定，未再就被告未扣案之犯罪所得宣告沒收。
肆、緩刑
　　被告前未曾因故意犯罪受有期徒刑以上刑之宣告，有臺灣高
    等法院被告前案紀錄表在卷可查，其因未審度自己還款能力
    ，一再以不實說詞向告訴人借款而犯本案，其於本院坦承犯
    行，且如前所述，被告已與告訴人達成和解，並已給付其中
    大部分之金額350萬元，尚見悔意，經此偵、審程序及科刑
    之教訓，當已知所警惕，信無再犯之虞，且告訴人並表明同
    意給予被告附條件緩刑之機會（本院卷第144頁），本院因
    認所宣告之刑，以暫不執行為適當，爰依刑法第74條第1項
    第1款規定，併予宣告緩刑4年，以勵自新。本院另考量為確
    保被告依約償還其餘之50萬元，審酌其法治觀念淡薄，為改
    正其錯誤之觀念並確保嗣後能謹記此次教訓、恪遵法令規定
    ，本院認尚應命被告履行一定之負擔為適當，爰依刑法第93
    條第1項第2款、第74條第2項第3款、第5款規定，併諭知被
    告應於112年2月5日前給付告訴人50萬元，於緩刑期間應付
    保護管束，暨於付保護管束期間於本判決確定後3年內，向
    指定之政府機關、政府機構、行政法人、社區或其他符合公
    益目的之機構或團體，提供100小時之義務勞務，以維法治
    ，並觀後效。
據上論斷，應依刑事訴訟法第369條第1項前段，刑法第74條第1
項第1款、第2項第3款、第5款、第93條第1項第2款、第38條第2
項、第4項，判決如主文。
本案經檢察官邱朝智提起公訴，檢察官章京文到庭執行職務。
中　　華　　民　　國　　111 　年　　5 　　月　　10　　日
                  刑事第五庭    審判長法　官  蔡廷宜
                                      法　官  翁世容
                                      法　官  林坤志
以上正本證明與原本無異。
不得上訴。
　　　　　　　　　　　　　　　　　　　書記官  凌昇裕
中　　華　　民　　國　　111 　年　　5 　　月　　10　　日
附錄本件論罪科刑法條全文：
中華民國刑法第339條：
（普通詐欺罪）
意圖為自己或第三人不法之所有，以詐術使人將本人或第三人之
物交付者，處5年以下有期徒刑、拘役或科或併科50萬元以下罰
金。
以前項方法得財產上不法之利益或使第三人得之者，亦同。
前二項之未遂犯罰之。
附表一：
編號 日期 金額 備  註 1 108年5月15日 22萬元 編號1至65均為匯款 2 108年5月17日 60萬元  3 108年5月20日 5萬5千元 未據起訴  4 108年5月21日 10萬元  5 108年5月27日 30萬元  6 108年5月29日 39萬元  7 108年5月31日 28萬元  8 108年6月3日 40萬元  9  28萬元  10 108年6月5日 18萬元  11 108年6月6日 60萬元 未據起訴 12 108年6月10日 31萬元  13 108年6月11日 18萬元  14 108年6月14日 39萬元  15 108年6月17日 76萬元  16 108年6月18日 28萬元  17 108年6月19日 27萬元  18 108年6月20日 60萬元  19  30萬元  20 108年6月21日 39萬元  21  18萬元  未據起訴 22 108年6月24日 57萬元  23 108年6月25日 18萬元  24 108年6月27日 54萬元  25 108年7月1日 93萬元  26  22萬元 起訴書誤載為21萬元 27 108年7月2日 54萬元  28 108年7月3日 56萬元  29 108年7月4日 30萬元 未據起訴 30 108年7月5日 28萬元  31 108年7月8日 27萬元  32 108年7月9日 18萬元  33  36萬元 未據起訴 34 108年7月10日 39萬元  35 108年7月11日 18萬元  36 108年7月15日 9萬元 起訴書誤載為10萬3千元 37  22萬元  38 108年7月17日 29萬元  39 108年7月22日 45萬元  40 108年7月23日 30萬元  41 108年7月24日 88萬元  42 108年7月26日 13萬元  43 108年7月31日 44萬元  44 108年8月2日 32萬元  45 108年8月6日 56萬元  46 108年8月12日 53萬7千元  47 108年8月14日 17萬元 未據起訴 48 108年8月16日 29萬元  49 108年8月20日 54萬元  50 108年8月21日 40萬元  51 108年8月22日 7萬元 未據起訴 52 108年8月26日 48萬元  53 108年8月27日 18萬元  54  20萬元  55 108年8月29日 15萬元  56 108年8月30日 17萬元  57 108年9月3日 32萬元  58 108年9月9日 6萬元  59 108年9月10日 16萬元 未據起訴 60 108年9月11日 44萬元  61 108年9月17日 44萬元  62 108年9月20日 110萬元  63 108年9月26日 39萬元  64 108年10月2日 22萬元  65 108年10月5日 12萬元 起訴書誤載為15萬元 66 108年10月初某日起至同年10月底某日止 30萬元 編號66至69，均為交付現金 67  30萬元  68  30萬元  69  20萬元  編號1至65共計2,268萬2千元，編號66至69共計110萬元 編號1至69共計2,378萬2千元    
附表二：
編號 匯款日期 匯款金額 1 108年6月6日 33萬元 2 108年6月17日 31萬5千元 3 108年6月19日 26萬元 4  40萬元 5 108年6月20日 20萬元 6  42萬元 7 108年6月21日 20萬元 8  20萬元 9 108年6月24日 12萬元 10  12萬元 11 108年6月27日 42萬元 12 108年7月1日 25萬元 13  60萬元 14 108年7月4日 33萬元 15  31萬5千元 16 108年7月5日 20萬元 17  30萬元 18 108年7月9日 42萬元 19 108年7月10日 26萬元 20 108年7月11日 6萬元 21 108年7月15日 49萬元 22 108年7月16日 6萬元 23 108年7月18日 7萬元 24 108年7月22日 36萬元 25 108年7月24日 3萬5千元 26 108年7月25日 11萬元 27 108年7月29日 8萬元 28 108年7月30日 15萬 29  5萬元 30 108年7月31日 8萬元 31 108年8月1日 52萬元 32 108年8月5日 13萬元 33 108年8月6日 22萬元 34 108年8月7日 12萬元 35 108年8月13日 6萬元 36 108年8月14日 8萬5千元 37 108年8月15日 4萬元 38 108年8月16日 12萬元 39 108年8月19日 70萬3千元 40 108年8月21日 20萬元 41 108年8月26日 14萬5,900元 42 108年8月28日 49萬2千元 43 108年9月4日 3萬5千元 44 108年9月5日 36萬元 45 108年9月6日 34萬元 46 108年9月11日 16萬元 47 108年9月12日 13萬元 48 108年9月16日 34萬元 49 108年9月20日 108萬元 50 108年9月23日 32萬3,600元 51 108年9月24日 22萬5千元 52 108年9月27日 18萬元 53 108年10月1日 11萬元 54 108年10月2日 27萬2千元 55 108年11月4日 5萬6,200元 56 108年11月12日 16萬元 57 108年11月20日 7萬7千元 編號1至54共計1,359萬6,500元，編號55至57共計29萬3,200元 編號1至57共計1,388萬9,700元   
附表三：
編號 被告委託證人葉永承提領借款之日期 證人葉永承提領之金額 被告主張委託證人葉永承同日交付告訴人之金額 被告同日匯款給告訴人之金額（附表二之編號） 1 108年5月15日 22萬元 6萬元  2 108年5月20日 17萬元 17萬元  3 108年6月17日 48萬元 8萬元 31萬5千元 （編號2） 4 108年6月18日 29萬元 13萬元  5 108年6月21日 29萬元 12萬元 40萬元 (編號7、8） 6  108年6月25日 37萬元 20萬元    2,560元   7 108年7月2日 30萬元 12萬元  8   108年7月3日 30萬元 20萬元    3萬元     8千元   9 108年7月15日 20萬元 6萬元 49萬元 （編號21） 10 108年7月23日 30萬元 14萬元  11 108年7月24日 45萬元 20萬元 3萬5千元 （編號25） 12 108年7月26日 10萬元 10萬元  13 108年8月20日 17萬元 15萬元    17萬元   14 108年8月21日 40萬元 18萬元 20萬元 （編號40） 15  108年8月27日 29萬元 8萬元    20萬元   16 108年8月30日 17萬元 10萬元  17 108年9月3日 26萬7千元 12萬元  18 108年10月1日 27萬元 13萬元 11萬元 （編號53） 19 108年10月5日 7萬5千元 7萬5千元  20 108年11月4日 12萬元 11萬元 5萬6,200元 （編號55） 21 108年11月7日 8萬元 6萬元  22 108年11月20日 7萬7千元 7萬元 7萬7千元 （編號57）   被告主張交付告訴人現金共計265萬5千元    匯款合計168萬3,200元